臺灣臺南地方法院民事判決
109年度訴字第1652號
原      告  陳河心
訴訟代理人  杜婉寧律師
被      告  陳和順
            陳錫銘
            陳珮芬
            陳錫斌
            陳俐卉
            陳佳麗
            邱純  
上列當事人間請求分割共有物事件，本院於民國110年4月15日言
詞辯論終結，判決如下：
    主      文
兩造共有坐落臺南市○○區○○段000地號、面積80.45平方公尺土地
、同地段101地號、面積401.35平方公尺土地、同地段102地號、
面積73.56平方公尺土地、同地段103地號、面積468.54平方公尺
土地及同地段104地號、面積8.94平方公尺土地，應合併分割如
附圖所示：編號甲1面積451.86平方公尺，分歸原告所有；編號
甲2面積451.86平方公尺，分歸被告陳和順所有；編號乙面積129
.12平方公尺土地，分歸被告陳錫銘、陳珮芬（附圖誤載為陳佩
芬）、陳錫斌、陳俐卉、陳佳麗、邱純按應有部分比例保持共有
。
訴訟費用由兩造按附表二所示之比例負擔。 　　
    事實及理由
一、本件被告陳錫銘、陳珮芬、陳錫斌、陳俐卉、陳佳麗、邱純
    經合法通知，均未於最後言詞辯論期日到場，核無民事訴訟
    法第386條所列各款情形，爰依原告之聲請，由其一造辯論
    而為判決。
二、原告起訴主張：坐落臺南市○○區○○段000○000地號土地為原
    告與被告陳和順、陳錫銘、陳珮芬、陳錫斌、陳俐卉、陳佳
    麗、邱純等8人共有，同地段100、102、104地號土地為原告
    與被告陳和順、陳錫銘、邱純等4人共有（以下合併  簡稱
    系爭五筆土地），應有部分如附表一所示，兩造間就系爭五
    筆土地未定有不分割之契約，亦無因物之使用目的不能分割
    之情事，復不能達成分割協議；又基於共有人利益，若有逾
    各筆土地應有部分過半數共有人之 同意，原告即得依民法
    第824條第6項規定，請求合併分割系爭五筆土地，再透過各
    共有人應有部分互相找補及金錢補償方式分割，使分割後土
    地得集中使用、防止細分及增加經濟效益，以達成類似合併
    分割之效果。爰依民法第823條第1項、第824條之規定，請
    求合併分割系爭五筆土地如附圖（即臺南市安南地政事務所
    109年12月29日法囑土地字第44400號土地複丈成果圖）所示
    ，並聲明求為判決如主文第1項所示。
三、被告方面：
（一）被告陳和順：同意系爭五筆土地合併分割，並同意原告所
      提出之分割方案。
（二）被告陳錫銘、陳珮芬、陳錫斌、陳俐卉、陳佳麗、邱純均
      未於言詞辯論期日到場，亦未提出書狀作何聲明或陳述。
四、得心證之理由：
（一）按各共有人，除法令另有規定外，得隨時請求分割共有物
      。但因物之使用目的不能分割或契約訂有不分割之期限者
      ，不在此限；共有人相同之數不動產，除法令另有規定外
      ，共有人得請求合併分割；共有人部分相同之相鄰數不動
      產，各該不動產均具應有部分之共有人，經各不動產應有
      部分過半數共有人之同意，得適用前項規定，請求合併分
      割。但法院認合併分割為不適當者，仍分別分割之，民法
      第823條第1項、第824條第5、6項分別定有明文。查系爭
      五筆土地相鄰為兩造共有，應有部分如附表一所示，而系
      爭土地並無不能分割之情形，且共有人又無不分割之特約
      ，惟對於分割方法迄未能達成協議之事實，業據提出土地
      登記謄本及地籍圖謄本為憑，且為到場被告陳和順所不爭
      執，堪信為真實。又系爭五筆土地之共有人雖非完全相同
      ，惟原告及被告陳和順二人在系爭五筆土地之應有部分均
      為16分之7，合計之應有部分為16分之14，已逾半數甚多
      ，復均表示同意系爭土地合併分割，有民事聲請狀附卷可
      查（見本院卷第93頁），符合民法第824條第6項規定而得
      合併分割之規定。從而，原告依前揭規定，請求合併分割
      系爭土地，自無不合，應予准許。
（二）次按共有物之分割，依共有人協議之方法行之。分割之方
      法，不能協議決定者，法院得因任何共有人之聲請，命為
      下列分配：以原物分配於各共有人。變賣共有物，以價金
      分配於各共有人，民法第824條第1項、第2項分別定有明
      文。又分割共有物以原物分配於各共有人為原則，法院就
      共有物為裁判分割時，應依民法第824條之規定為適當之
      分割，即應斟酌各共有人之意願、利害關係、共有物之性
      質、分割後之經濟效用及公共利益等定一適當公平之方法
      ，最高法院81年度臺上字第16號及89年度臺上字第724號
      判決要旨參照。經查：
    ⒈系爭五筆土地相鄰，現無建物坐落其上，僅有種植農作物
      等情，業經本院履勘現場查明，有本院109年11月23日勘
      驗測量筆錄在卷可稽。
　　⒉本院審酌系爭土地之地形、位置、使用現況、兩造所有權
      權利範圍、附近土地情形，並考量經濟效用之發揮及土地
      之利用，認將系爭土地合併分割如附圖【編號甲1面積451
      .86平方公尺土地，分歸原告所有；編號甲2面積451.86平
      方公尺土地，分歸被告陳和順所有；編號乙面積129.12平
      方公尺土地，分歸被告陳錫銘、陳珮芬（附圖誤載為陳佩
      芬）、陳錫斌、陳俐卉、陳佳麗、邱純按應有部分比例保
      持共有】所示，兩造分割後取得之土地，在經濟效用之發
      揮及土地之利用上均較佳。爰依民法第824條第2項第1款
      規定，將兩造共有系爭土地依原告方案（即附圖）合併分
      割，並判決如主文第1項所示。
五、末按因共有物分割、經界或其他性質上類似之事件涉訟，由
    敗訴當事人負擔訴訟費用顯失公平者，法院得酌量情形，命
    勝訴之當事人負擔其一部，民事訴訟法第80條之1定有明文
    。本件分割共有物乃具非訟事件之性質，法院斟酌何種分割
    方法較能增進共有物之經濟效益，並兼顧兩造之利益，以決
    定適當之分割方法，不因何造起訴而有不同，故原告請求裁
    判分割共有物雖有理由，惟關於所支出之訴訟費用，應由共
    有人全體分擔，方屬公平。本院審酌兩造之利害關係、應有
    部分比例，命本件訴訟費用由兩造按附表二所示比例負擔。
六、據上論結，本件原告之訴為有理由，依民事訴訟法第78條、
    第80條之1，判決如主文。
中　　華　　民　　國　　110 　年　　4 　　月　　29　　日
                        臺灣臺南地方法院民事第二庭
                              法  官  王 獻 楠
上為正本係照原本作成。
如不服本判決，應於送達後20日內，向本院提出上訴狀並表明上
訴理由，如於本判決宣示後送達前提起上訴者，應於判決送達後
20日內補提上訴理由書（須附繕本），如委任律師提起上訴者，
應一併繳納上訴審裁判費。
中　　華　　民　　國　　110 　年　　4 　　月　　29　　日
                              書記官  蕭 雅 文　　
附表一：       不  動  產  標  示  共有人  應有部分 臺南市○○區○○段000○000地號土地 陳河心 16分之7  陳和順 16分之7  陳錫銘 32分之1  陳珮芬 96分之1  陳錫斌 96分之1  陳俐卉 192分之1  陳佳麗 192分之1  邱純 16分之1 臺南市○○區○○段000○000○000地號土地 陳河心 16分之7  陳和順 16分之7  陳錫銘 16分之1  邱純 16分之1 

附表二：   編號 共 有 人 訴訟費用分擔比例  1 陳河心 100分之42  2 陳和順 100分之42  3 陳錫銘 100分之4  4 陳珮芬 100分之2  5 陳錫斌 100分之2  6 陳俐卉 100分之1  7 陳佳麗 100分之1  8 邱純 100分之6